【裁判字號】    92,交訴,104
【裁判日期】    920828
【裁判案由】    過失致死
【裁判全文】
臺灣彰化地方法院刑事判決                        九十二年度交訴字第一四號
    公  訴  人  臺灣彰化地方法院檢察署檢察官
    被      告  丙○○
右列被告因業務過失致死等案件，經檢察官提起公訴（九十二年度偵字第四三五二號
），本院判決如左：
    主  文
丙○○從事業務之人，因業務上之過失致人於死，處有期徒刑壹年，緩刑參年。
    事  實
一、丙○○服務於阿羅哈客運公司，以駕駛營業大客車為業，為從事駕駛業務之人。
    緣張清瑾於民國九十二年五月二日凌晨四時許，駕駛車號ＨＮ－三九六號聯結大
    貨車，沿國道一號高速公路外側車道由北往南方向並尾隨由鄭清柿駕駛之車號Ｔ
    Ｅ-五六○號自用大貨車行駛，於行經國道一號高速公路南向二○三公里八百公
    尺處時，其原應注意汽車行駛於高速公路途中，不得驟然或任意變換車道，如欲
    超越前車或變換車道時，應先顯示方向燈告知前後車輛，並保持安全距離及間隔
    ，方得超越或變換車道，竟貿然欲超越由鄭清柿駕駛之車號ＴＥ-五六○號自用
    大貨車，致其所駕駛之車號ＨＮ－三九六號聯結大貨車之車頭右側追撞由鄭清柿
    駕駛之車號ＴＥ-五六○號自用大貨車之車尾左側，致該車號ＴＥ-五六○號自用
    大貨車遭追撞後，即衝出外側車道，並撞上路肩之護欄而翻覆，倒躺於路肩，其
    部分車身（車頭部份）並佔用外側車道路面，致使鄭清柿受有不明之傷害（因鄭
    清柿與張清瑾後又為丙○○所駕駛之車號ＡＧ-五四二號之營業大客車追撞，故
    其第一次被撞擊時所受之傷勢應為不明，而張清瑾駕車撞擊鄭清柿部分，因張清
    瑾後亦遭追撞致死，此部分另經臺灣彰化地方法院檢察署檢察官於九十二年五月
    三十日，以九十二年度偵字第四三五一號為不起訴處分）。而張清瑾於超車不當
    肇事後，便將其所駕駛之車號ＨＮ－三九六號聯結大貨車開至高速公路二○四公
    里南向路肩處停放，然後以步行方式至車號ＴＥ-五六○號自用大貨車翻覆地點
    ，欲對鄭清柿加以施救，適丙○○駕駛車號ＡＧ-五四二號之營業大客車，沿國
    道一號高速公路南向外側車道行駛至上開車禍肇事地點，其原應注意汽車行駛時
    ，駕駛人應注意車前狀況，並隨時採取必要之安全措施，而依當時天候晴、直線
    路面乾燥無缺陷，道路無障礙物，路況及視距均良好等情形，並無不能注意之情
    況，竟疏於注意前方車道已有車號ＴＥ-五六○號自用大貨車倒躺於路面，及張
    清瑾正在車門處，而未及時減速慢行或採取其他必要之安全措施，致其所駕駛之
    車號ＡＧ-五四二號之營業大客車之車頭右側撞及車號ＴＥ-五六○號自用大貨車
    之車頭左側（駕駛座側），致張清瑾之身體全部因而受有多發性裂傷及骨折，張
    清瑾及鄭清柿（鄭清柿部分另經檢察官不另為不起訴處分）均當埸死亡。丙○○
    於肇事後，即向該管員警報案，自首而接受裁判。
二、案經丙○○自首及臺灣彰化地方法院檢察署檢察官據報相驗後自動檢舉偵查起訴
    。
    理  由
一、訊據被告丙○○對其右揭過失致人於死之犯行坦白承認，核與證人乙○○、甲○
    ○結證案發經過與處理過程等情大致相符，復有道路交通事故調查報告表、車禍
    現埸照片共六十幀附卷可資佐證。又被害人確因上開事故傷重不治死亡等情，亦
    經台灣彰化地方法院檢察署檢察官督同檢驗員相驗屬實，並製有相驗屍體證明書
    、鑑定報告書及勘驗筆錄各一份附卷可憑。是被害人確因本件車禍死亡，允無疑
    義。
二、按汽車行駛時，駕駛人應注意車前狀況，並隨時採取必要之安全措施，此道路交
    通安全規則第九十四條第三項定有明文。被告駕車，未注意遵守上述規定，已違
    反該保護他人之交通法規；而依前揭道路交通事故調查報告表之記載，案發當時
    之路況及視距均良好等情形，並無不能注意之情事，其應注意、能注意、卻疏未
    注意以致肇事，則其對本件車禍之發生顯有過失；而被害人確因本件事故死亡，
    已見前述，則被告之過失行為與被害人之死亡結果間，具有相當之因果關係，是
    被告過失犯行堪以認定，應依法予以論科。
三、核被告丙○○所為，係犯刑法第二百七十六條第二項之業務過失致人於死罪。被
    告於肇事後，即行報警處理，並在現場等候員警前來處理，自首而接受裁判，此
    經證人甲○○結證在卷，並有警訊筆錄記載可參，應依法減輕其刑。審酌被告過
    失程度之輕重，及被告肇事後已坦承犯行，態度良好，並已與被害人家屬達成民
    事和解並為民事賠償（關於鄭清柿之部分，有彰化縣福興鄉調解委員會調解書一
    紙在卷可參；另關於張清瑾之部分，有和解書一份附卷可考）等一切情狀，量處
    如主文所示之刑。而關於另一被害人鄭清柿雖亦在此次車禍中死亡，惟其致死之
    原因究係肇因於受張清瑾駕駛車號ＨＮ－三九六號聯結大貨車撞擊時致死，或是
    因被告丙○○所駕駛之車號ＡＧ-五四二號之大營運客車撞擊致死，因張清瑾與
    鄭清柿均已當埸死亡，自無從查證。按犯罪之事實應依證據認定之，無證據不得
    推定其犯罪事實，此刑事訴訟法第一百五十四條定有明文。本件因無法判定被害
    人鄭清柿之致死原因與丙○○之駕車肇事行為間有相當之因果關係存在，自難認
    為丙○○應對於被害人鄭清柿之死亡結果負起過失致死之罪責，是檢察官就此業
    不另為不起訴處分，核其認定，並無不當，附予敘明。又被告前未曾受有期徒刑
    以上刑之宣告，有檢察署刑案查註紀錄表可稽，其經此教訓，當知謹慎而無再犯
    之虞，本院認本判決所宣告之刑，以暫不執行為適宜，爰併宣告緩刑三年，以勵
    自新。
四、據上論斷，應依刑事訴訟法第二百九十九條第一項前段，刑法第二百七十六條第
    二項、第六十二條前段、第七十四條第一款，罰金罰鍰提高標準條例第一條前段
    ，判決如主文。
本案經檢察官黃淑媛到庭執行職務。
中      華      民      國    九十二    年      八      月    二十九    日
                                    臺灣彰化地方法院交通法庭
                                        法      官  葛 永 輝
右正本證明與原本無異。
如不服本判決，應於判決送達後十日內，向本院提出上訴狀（須附繕本）。
                                          法院書記官
中      華      民      國    九十二    年      五      月               日
刑法第二百七十六條
因過失致人於死者，處二年以下有期徒刑、拘役或二千元以下罰金。
從事業務之人，因業務上過失犯前項之罪者，五年以下有期徒刑或拘役，得併科三千
元以下之罰金。
    被      告  丙○○  男  四十二歲（民國○○年○月○○日生）
                        住雲林縣斗六市○○路三三三號
                        身分證統一編號：Ａ一二二一三二五二號
右列被告因脫逃案件，經檢察官提起公訴( 八十  年度偵字第        號 )，本院判
決如左：
    主  文
          依法逮捕拘禁之人脫逃，處有期徒刑      月，如易科罰金以拾元折算
壹日。
    事  實
一、      前因犯              罪，為臺灣    地方法院判處              年
      月                                      ，於      年    月    日  午
         時乘看守人員不注意時脫逃。
二、案經                        移送臺灣彰化地方法院檢察署檢察官偵查起訴。
    理  由
一、被告      對前項犯罪事實已坦白承認，核與移案機關來函敘述內容相符，罪證
    明確，應予依法論科。
二、核被告所為，係犯刑法第一百六十一條第一項之脫逃，爰審酌被告犯罪之動機、
    手段及所生之危害等一切情狀量處有期徒刑      月，並諭知易科罰金折算標準
    ，以示懲儆。
三、據上論斷，應依刑事訴訟第二百九十九條第一項前段、刑法第一百六十一條第一
    項、第四十一條、、戡亂時期罰金罰鍰提高標準條例第二條第一項，判決如主文
    。
本案經檢察官        到庭執行職務。
中      華      民      國      九十二      年    八    月    二十八    日
                                臺灣彰化地方法院刑事第庭
                                    法      官  葛永輝
右正本證明與原本無異。
如不服本判決，應於送達後十日內，向本提出上訴狀。
                                    法院書記官  施惠卿
中      華      民      國      九十二      年    八    月    二十八    日
刑法第一百六十一條第一項


司法院資訊處製作；財團法人民間司法改革基金會備份。
